臺灣高等法院刑事判決
111年度交上訴字第189號
上  訴  人  
即  被  告  徐義明


上列上訴人因公共危險等案件，不服臺灣桃園地方法院110年度
審交訴字第182號，中華民國111年4月13日第一審判決（起訴案
號：臺灣桃園地方檢察署110年度偵字第29496號），提起上訴，
本院判決如下：
    主  文
原判決關於駕駛動力交通工具發生交通事故，致人傷害而逃逸罪
部分撤銷。
徐義明駕駛動力交通工具發生交通事故，致人傷害而逃逸，處有
期徒刑陸月，如易科罰金，以新臺幣壹仟元折算壹日。
    事  實
一、徐義明於民國110年2月25日上午，無照騎乘車牌號碼000-00
    0號普通重型機車，沿桃園市大園區五青路由東往西方向行
    駛，於當日上午6時40分許，行經五青路與五青路300巷之無
    號誌交岔路口時，本應注意行經無號誌之交岔路口應減速慢
    行，作隨時停車之準備，且應注意車前狀況，並隨時採取必
    要之安全措施，而依當時天候晴、日間有自然光線、路面鋪
    設柏油且乾燥無缺陷、無障礙物及視距良好等情，並無不能
    注意之情事，竟疏未注意，即貿然直行，適有許卉姍騎乘電
    動自行車沿五青路300巷由北往南方向起駛，2車因而發生碰
    撞，致許卉姍受有右膝挫擦傷、左上臂挫傷等傷害（無駕駛
    執照駕車之過失傷害罪部分，業經原審判刑確定）。詎徐義
    明明知其駕駛動力交通工具與他人發生交通事故，並已致他
    人受傷，竟仍基於逃逸之犯意，未通知警察機關處理、亦未
    停留在現場等候並採取相關救護措施，僅於現場稍作停頓探
    視許卉珊後，即駕車逃逸。
二、案經許卉姍訴由桃園市政府警察局大園分局報告臺灣桃園地
    方檢察署檢察官偵查起訴。
    理  由
壹、審理範圍：
　　本件檢察官起訴上訴人即被告徐義明犯刑法第284條前段過
    失傷害罪及同法第185條之4第1項前段之發生交通事故逃逸
    罪，經原審分別就上開2罪判處罪刑後，被告僅就刑法第185
    條之4第1項前段之部分提起上訴，有上訴理由狀及本院準備
    程序、審理筆錄在卷可參（見本院卷第21、68、90頁），檢
    察官則未提起上訴，是本院審理範圍僅限於原審判決關於被
    告所犯發生交通事故逃逸罪部分，合先敘明。
貳、證據能力部分：
    本件檢察官及被告就本判決下列所引被告以外之人於審判外
    陳述之證據能力均不爭執，本院審酌該等供述證據作成時，
    核無違法取證或其他瑕疵，認為以之作為本案之證據實屬適
    當，依刑事訴訟法第159條之5第1項規定，自有證據能力。
    其餘資以認定被告犯罪事實之非供述證據，均查無違反法定
    程序取得之情形，依同法第158條之4反面規定，亦具證據能
    力。
參、實體部分：
一、認定事實所憑之證據及理由：　　
    被告就其有於上開時地與告訴人發生交通事故，致告訴人受
    到前述傷害，卻未等候警方到場處理即離開現場等情，迭於
    警詢、原審及本院審理時均坦承不諱（見偵卷第8至10頁，
    原審卷第59、77頁，本院卷第68、70、90、93、94頁），核
    與告訴人許卉姍於警詢及檢察事務官詢問時之陳述相符（見
    偵卷第24至26、87、88頁），此外，並有大園敏盛醫院診斷
    證明書、道路交通事故現場草圖、道路交通事故現場圖、道
    路交通事故調查報告表㈠㈡、肇事現場暨車損蒐證照片、告訴
    人傷勢蒐證照片、車輛詳細資料報表、監視錄影畫面暨檔案
    光碟、桃園市政府警察局大園分局埔心派出所受理各類案件
    紀錄表等在卷可參（見偵卷第27、37至59、67頁），足認被
    告之任意性之自白核與卷內各項事證相符，堪以採信。再按
    車輛行經無號誌之交岔路口，應減速慢行，作隨時停車之準
    備；車輛行駛時，駕駛人應注意車前狀況，並隨時採取必要
    之安全措施，道路交通安全規則第93條第1項第2款、第94條
    第3款分別定有明文，被告坦承其疏未注意及此，而貿然前
    行與告訴人發生碰撞，則被告顯有過失甚明。綜上所述，本
    案事證明確，被告犯行堪以認定，應依法論科。
二、新舊法比較：
　  被告行為後，刑法第185條之4規定業於110年5月28日修正公
    布，自同年月30日起生效施行。修正前刑法第185條之4規定
    ：「駕駛動力交通工具肇事，致人死傷而逃逸者，處1年以
    上7年以下有期徒刑。」，修正後則規定：「駕駛動力交通
    工具發生交通事故，致人傷害而逃逸者，處6月以上5年以下
    有期徒刑；致人於死或重傷而逃逸者，處1年以上7年以下有
    期徒刑。犯前項之罪，駕駛人於發生交通事故致人死傷係無
    過失者，減輕或免除其刑。」。是修正後之規定，將原本「
    肇事」之用語修正為「發生交通事故」，並依有無過失責任
    而分別適用第1項、第2項之規定，另就「肇事致人死傷而逃
    逸」部分，修正為「致人傷害而逃逸」及「致人於死或重傷
    而逃逸者」，依駕駛人對法益侵害之程度，訂定不同之刑度
    處罰，以符憲法比例原則之要求，其中過失致人傷害而逃逸
    之法定刑，由修正前之「處1年以上7年以下有期徒刑」，修
    正為「處6月以上5年以下有期徒刑」刑度，經比較新舊法後
    ，應以修正後之規定較有利於被告。依刑法第2條第1項但書
    規定，應適用修正後之刑法第185條之4第1項規定論處。
三、論罪：　　
  ㈠核被告所為，係犯修正後刑法第185條之4第1項前段之發生交
    通事故致人受傷而逃逸罪。
  ㈡累犯是否加重其刑之說明：
　⒈被告前因公共危險案件，經原審以108年度桃交簡字第367號
    判決處有期徒刑4月確定，於108年5月8日易科罰金執行完畢
    ，有該判決及本院被告前案紀錄表在卷可考（見本院卷第47
    、51、52頁），被告於前開有期徒刑執行完畢後，5年內故
    意再犯本案有期徒刑以上之罪，為累犯。
　⒉經查，被告上開構成累犯之前案，係酒後駕車案件，與本案
    發生交通事故逃逸之犯罪型態與罪質有別；再者，觀諸其前
    案該次測得之吐氣酒精濃度為每公升0.25毫克，有該案判決
    存卷可參（本院卷第51頁），其犯罪情節尚非重大；而在本
    案發生交通事故致人受傷而逃逸之部分，參諸告訴人所受傷
    勢輕微及被告有稍做停留探視告訴人始離去等情，可知被告
    之惡性與犯罪情節亦非重大微（詳後述量刑審酌說明）；再
    考量此前後兩案之犯罪時間相隔2年餘，期間被告並無其他
    犯罪紀錄，自難認被告有刑罰反應力薄弱之明顯反社會性格
    ，亦無主觀惡性重大之情形，本院經綜合斟酌全案各項情狀
    ，認本案被告所犯發生交通事故致人受傷逃逸罪，尚無依刑
    法第47條第1項規定加重其刑之必要，爰不予加重其刑。
四、撤銷原判決之理由及量刑之審酌：
  ㈠原審經審理結果，認被告犯罪事證明確，予以論罪科刑，固
    非無見。惟查：被告雖有前述經法院科刑確定及執行有期徒
    刑完畢之情形，然被告所犯前案與本案相較，兩者之犯罪型
    態、罪質、不法內涵及社會危害程度均有所不同，經本院綜
    合斟酌各項情狀後，認不應依累犯規定加重其刑，業如前述
    ；原審僅依被告於前案執行完畢5年後再犯本案，即認其刑
    罰反應力薄弱，認應依累犯規定加重其刑，容有未當。被告
    上訴主張原審逕依累犯規定加重其刑，指摘原判決量刑不當
    ，為有理由，而原判決此部分既有前開可議之處，即屬無可
    維持，應由本院將原判決關於駕駛動力交通工具發生交通事
    故，致人傷害而逃逸罪部分撤銷改判。
　㈡爰審酌被告於本案發生時有駕駛執照經吊銷之無照駕駛情形
    ，有公路監理電子閘門證號查詢機車駕駛人結果資料在卷可
    參（見偵卷第61頁），竟仍執意騎乘機車上路，實有輕忽之
    處，然本案尚無證據足證被告於案發時有何酒後駕車之危險
    情事，再參酌其過失情節係行經無號誌之交岔路口未減速慢
    行及疏未注意車前狀況所致，再考量被告於交通事故發生後
    ，有先協助告訴人將車停到路旁，並將告訴人之電動自行車
    車殼修好，並詢問告訴人是否有事後，方騎乘機車離去，此
    據告訴人於警詢時陳述明確（偵卷第24頁），可知被告於交
    通事故發生後有短暫停留並瞭解告訴人受傷情形及車損狀況
    ，始行離去；再參諸告訴人所受傷勢為右膝挫擦傷、左上臂
    擦傷，均非有立即重大危險之嚴重傷害，且依現場照片顯示
    ，告訴人當時身著長褲，需捲起褲管始能見到其傷勢，且告
    訴人受傷之範圍及部分，並非顯著且嚴重等情，亦有告訴人
    受傷照片附卷為憑（偵卷第55、57頁）；加以本案案發時間
    及現場，並非人煙罕至難以求救之時地，是被告縱未留下個
    人資料並在現場等候即行離去，對於損害之發生擴大或危險
    之提高，尚無重大之影響或危害；再考量被告經警通知到案
    後，即自始坦承犯行，並數次表示欲與告訴人和解，賠償告
    訴人損失，惟均因告訴人未到場或表示無意願而無法進行調
    解，有原審筆錄及本院公務電話查詢紀錄表在卷可參（原審
    卷第59、65、67頁，本院卷第31、59頁），堪認被告犯後態
    度實屬良好，且已展現其悔改誠意；兼衡被告自陳其國中畢
    業之智識程度，未婚，從事工地工作，月入3萬多快接近4萬
    元，家中尚有70餘歲之母親需要扶養，有戶籍謄本存卷可查
    （本院卷第73頁）等家庭經濟生活狀況（本院卷第94頁）等
    一切情狀，量處如主文第2項所示之刑，並諭知易科罰金之
    折算標準。另依最高法院刑事大法庭110年度台上大字第566
    0號裁定意旨，判決主文尚無庸為累犯之諭知，併此敘明。
據上論斷，應依刑事訴訟法第369條第1項前段、第364條、第299
條第1項前段，刑法第2條第1項但書、第185條之4第1項前段、項
、第41條第1項前段，判決如主文。
本案經檢察官楊挺宏提起公訴，檢察官邱美育到庭執行職務。
中　　華　　民　　國　　111 　年　　10　　月　　27　　日
                  刑事第一庭  審判長法　官  周煙平
                                    法　官  吳炳桂
                                    法　官  游士珺
以上正本證明與原本無異。
如不服本判決，應於收受送達後20日內向本院提出上訴書狀，其
未敘述上訴之理由者並得於提起上訴後20日內向本院補提理由書
（均須按他造當事人之人數附繕本）「切勿逕送上級法院」。
                                    書記官  廖紫喬
中　　華　　民　　國　　111 　年　　10　　月　　27　　日
附錄：本案論罪科刑法條全文　　　　　　
中華民國刑法第185條之4
駕駛動力交通工具發生交通事故，致人傷害而逃逸者，處6月以
上5年以下有期徒刑；致人於死或重傷而逃逸者，處1年以上7年
以下有期徒刑。
犯前項之罪，駕駛人於發生交通事故致人死傷係無過失者，減輕
或免除其刑。